臺灣屏東地方法院民事裁定
111年度消債清字第43號
聲  請  人  
即 債務 人  葉江龍  


代  理  人  矯恆毅律師
上列當事人聲請消費者債務清理清算事件，本院裁定如下：
    主  文
聲請人葉江龍自民國111年11月4日中午12時起開始清算程序。
命司法事務官進行本件清算程序。
    理  由
一、按更生方案經法院裁定認可確定後，債務人因不可歸責於己
    之事由，致履行有困難者，得聲請法院裁定延長其履行期限
    。但延長之期限不得逾2年；債務人可處分所得扣除自己及
    依法應受其扶養者所必要生活費用之餘額，連續3個月低於
    更生方案應清償之金額者，推定有前項事由；債務人有第一
    項履行困難情形者，法院得依其聲請裁定開始清算程序。消
    費者債務清理條例（下稱消債條例）第75條第1項、第2 項
    及第5項分別定有明文。次按債權人聲請對債務人為強制執
    行時，法院得依債務人之聲請裁定開始清算程序，消債條例
    第74條第2項亦有明文。又更生方案經法院裁定認可確定後
    ，債務人因不可歸責於己之事由，致履行有困難，應由法院
    依債務人之聲請，斟酌其財產狀況及不能清償債務情形，裁
    定開始清算程序，以統一清理其債務（消債條例第75條第5
    項立法理由參照）。末按法院開始清算程序之裁定，應載明
    其年、月、日、時，並即時發生效力。法院裁定開始更生或
    清算程序後，得命司法事務官進行更生或清算程序，必要時
    ，得選任律師、會計師或其他適當之自然人或法人1人為監
    督人或管理人，復為同條例第83條第1項、第16條第1項所明
    定。
二、本件聲請意旨略以：
    聲請人前向本院聲請更生，經本院以103年度消債更字第8號
    裁定開始更生，並以103年度司執消債更字第40號認可更生
    方案，後因債權人富邦資產管理股份有限公司對聲請人聲請
    強制執行，使聲請人薪資遭扣押，致聲請人工作不穩定，無
    固定收入繼續依原更生方案清償，爰依消債條例第75條之規
    定聲請裁定准予清算程序等語。
三、經查： 
  ㈠本件聲請人前因有不能清償債務情事，向本院聲請更生，經
    本院以103年度消債更字第8號裁定於103年6月19日上午10時
    開始更生程序，並命司法事務官進行更生程序。嗣本院司法
    事務官於104年5月25日以103年度司執消債更字第40號裁定
    認可更生方案，該內容略以：聲請人應自認可裁定確定之次
    月起，以每1個月為1期，共清償72期，每期清償新臺幣（下
    同）5,000元，總清償金額為360,000元；而聲請人於履行更
    生方案期間遭債權人富邦資產管理股份有限公司及永豐商業
    銀行股份有限公司聲請強制執行等情，經本院依職權調閱前
    開卷宗核閱無訛，且有債權人富邦資產管理股份有限公司提
    出之本院109年度司執字第39872號債權憑證及永豐商業股份
    有限公司提出之臺灣高雄地方法院95年度執字第15598號債
    權憑證可參（見本院卷第67至68、74至75頁）。又聲請人主
    張因債權人聲請強制執行，造成其工作不穩定、收入減少，
    致聲請人無法工作而無法履行更生方案，並依消債條例第75
    條規定向本院聲請清算，則依上開規定，本院自須審酌聲請
    人是否就更生方案有「不可歸責於己之事由，致履行有困難
    」之情事及其現況是否有「不能清償債務或有不能清償之虞
    」之要件。
  ㈡聲請人主張其任職於麻吉環境清潔工程行，每月收入約為21,
    000元，但因債權人對其聲請強制執行，導致其工作不穩定
    等情，雖未提出何證明文件，然依聲請人之所得資料及勞工
    保險投保資料所示，聲請人於108至110年間均未申報薪資所
    得，且自106年4月25日起即以屏東縣清潔服務職業工會為加
    保單位投保勞工保險至今（見本院卷第30至37頁）；而依債
    權人富邦資產管理股份有限公司及永豐商業股份有限公司所
    提出之前引債權憑證觀之，其等曾於104年及108年間對聲請
    人聲請執行，均有受償之紀錄，惟其等再於109年8月18日、
    110年6月4日對聲請人執行時，則均無執行結果，可見聲請
    人目前確實未穩定受雇於何公司或行號，且於遭強制執行後
    ，有工作不穩定之情形。是本院於查無聲請人有何其他隱藏
    收入來源，並審酌前開卷證資料後，堪信聲請人所述為真實
    ，則先以21,000元作為計算聲請人償債能力之基礎。
　㈢按債務人必要生活費用，以最近一年衛生福利部或直轄市政
    府所公告當地區每人每月最低生活費一點二倍定之。受扶養
    者之必要生活費用，準用第一項規定計算基準數額，並依債
    務人依法應負擔扶養義務之比例認定之。消債條例第64條之
    2第1項、第2項定有明文。次按債務人聲請更生或清算時所
    提財產及收入狀況說明書，其表明每月必要支出之數額，與
    本條例第64條之2第1項、第2項規定之認定標準相符者，毋
    庸記載原因、種類及提出證明文件，消債條例施行細則第21
    條之1第3項亦有明定。聲請人個人日常生活必要費用部分，
    審酌聲請人負債之現況，基於社會經濟活動之互賴及誠信，
    該日常生活所需費用，自應節制開支，不得有超越一般人最
    低生活標準之享受，否則反失衡平，本院參酌衛生福利部所
    公告111年度臺灣省每人每月最低生活費用標準之1.2倍為17
    ,076元，則聲請人每月最低生活費除有特殊情形並有證據證
    明者外，自宜以前開數額為度，始得認係必要支出。聲請人
    雖主張其目前每月必要生活費用為每月19,150元，然未提出
    相關單據，故逾17,076元之部分不予列計。　
　㈣準此，以聲請人每月收入21,000元，扣除每月必要生活支出1
    7,076元後，僅餘3,924元（計算式：21,000元－17,076元＝3,
    924元），尚不足以繳納原更生方案每期之清償金額5,000元
    ，而聲請人之債務至少尚餘4,977,384元，有各債權人之陳
    報狀可佐（見本院卷第54至75頁），是本院審酌聲請人之財
    產、信用、勞力及生活費用支出等狀況，認其客觀上經濟狀
    況已有不能清償債務情狀，而有藉助清算制度調整其與相對
    人間之權利義務關係而重建其經濟生活之必要，自應許聲請
    人得藉由清算程序清理債務。
四、據上論結，聲請人既係因債權人對之聲請強制執行，而有工
    作不穩定之情形，核屬因不可歸責於己之事由，致履行更生
    方案有困難，依首開規定，本院自應依聲請人之聲請而裁定
    開始清算程序。
五、依消債條例第11條第1項、第75條第5項、第83條、第16條第
    1項前段規定，裁定如主文。
中　　華　　民　　國　　111 　年　　11　　月　　4 　　日
                  民事庭      法  官  藍家慶
正本係照原本作成。
本裁定不得抗告。　　　　　　　
中　　華　　民　　國　　111 　年　　11　　月　　4 　　日
                              書記官  鍾嘉芸